【裁判字號】    92,簡上,88
【裁判日期】    921117
【裁判案由】    竊盜
【裁判全文】
臺灣屏東地方法院刑事判決                          九十二年度簡上字第八八號
    上  訴  人  臺灣屏東地方法院檢察署檢察官
    被      告  乙○○
右上訴人因被告竊盜案件，不服臺灣屏東地方法院九十二年度屏簡字第二二七號中華
民國九十二年七月三十日第一審判決（聲請簡易判決案號：臺灣屏東地方法院檢察署
九十二年度偵字第二○九一號），提起上訴及移送併辦（九十二年偵字第二Ｏ九一、
第三九三三、第四一五六、第四二二二、第三九Ｏ五、第四五七七號），本院合議庭
認不得以簡易判決處刑，改依通常程序為第一審之審判，本院判決如左：
      主  文
原判決撤銷。
乙○○共同以犯竊盜罪為常業，累犯，處有期徒刑貳年拾月。應於刑之執行前，令入
勞動場所強制工作參年。
      事  實
一、乙○○曾於民國（以下同）八十四年間因犯肅清煙毒條例罪，經台灣屏東地方法
    院判處有期徒刑三年四月確定，於八十八年八月執行完畢。詎其不知悔改，與丙
    ○○（另結）二人，共同基於意圖為自己不法所有之常業竊盜犯意聯絡，自九十
    二年二月間起迄九十二年四月下旬止，連續於附表一編號第三號除外之編號一至
    十五所列之時間、地點，或單獨一人、或與丙○○組合，以附表所示之方式分工
    合作，而竊取甲○○、梁字美等人所有如附表所示之自小貨車、亞管、鐵梯、鐵
    欄杆等物，得手後，或供駛用、或變賣朋分花用。並賴此收入謀生，以之為常業
    。嗣於九十二年四月十一日十二時十分許，與丙○○共同將所竊得之小貨車停放
    於屏東縣萬丹鄉○○村○○路○號路旁，並於該小貨車內睡覺時，為警查獲。
二、案經屏東縣警察局屏東分局移送臺灣屏東地方法院檢察署檢察官偵查並聲請簡易
    判決處刑，及併案審理。
    至十五號之犯
    理  由
一、右揭多次竊盜之犯罪事實，業據被告乙○○迭於警訊、偵訊及本院審理中坦承不
    諱，核與共犯丙○○於警訊及偵訊中所為供述相符，並經如附表一編號三除外之
    編號一至十五所載被害人甲○○、梁來瑞等多人於警訊中陳述明確，並有贓物領
    據、車輛失竊查詢報表、尋獲證明單等在卷為憑（詳如附表二編號一至十五號）
    ，足見被告所為之自白與事實相符，而得採為認定之依據。本件事證明確，被告
    犯行堪予認定，又被告乙○○雖在司法警察官訊問中陳述其未發覺之部分犯罪行
    為，但裁判上之一罪其一部分犯罪既已因案被發覺，並不符合刑法第六十二條之
    規定，不應認有自首之效力（最高法院七十三年度第二次刑事庭會議決議可資參
    照），故無從依自首規定減刑，併予敘明。
二、被告夥同共犯丙○○，自九十二年二月間起迄九十二年四月間止，竊取他人之自
    小客車、鐵欄杆等物計十四次，又刑法上之常業犯，只須有賴該項犯罪為業之意
    思，並有事實表現為已足，不以藉犯該罪，為唯一專業為必要，縱令被告尚有其
    他職業，亦無礙其以竊盜為常業罪之成立（九十年台上字第四一五六號判決參照
    ）。被告自承並無恆常工作收入，且染上毒癮，衡情亦無法正常工作，且為籌資
    購買毒品及生活所需，自行或分別與他人共同行竊財物，竊盜次數合計多達十五
    次，竊得之贓物數量、價值甚為可觀，竊盜所得多典當、變賣，朋分花用，顯係
    藉竊取他人財物之方式營生，並以之為常業，故被告所為，係犯刑法第三百二十
    二條之常業竊盜罪，公訴人僅以普通竊盜罪起訴，其起訴法條尚有未恰，並經公
    訴檢察官於本院審理時以無礙事實同一性之範圍，當庭變更起訴法條為常業竊盜
    ，尚稱允當。被告與共犯丙○○，有犯意聯絡及行為分擔，為共同正犯。又被告
    雖有多次竊盜行為，惟查被告既以犯竊盜為常業，當然有連續性，其行竊多次，
    並不發生連續犯之問題，又公訴人雖未就被告就附表一所示編號三除外之編號二
    行提起公訴，惟檢察官就犯罪事實一部起訴，其效力及於全部，本案被告乙○○
    就此部分犯行，業經本院前開認定屬實，經核與前揭論罪科刑之犯行部分，具有
    常業犯之實質上一罪關係，本院自應就此起訴效力所及之部分併予審究。被告前
    於八十四年間因犯肅清煙毒條例罪，經本院判處有期徒刑三年四月確定，於八十
    八年八月執行完畢，有臺灣高等法院被告全國前科紀錄表一紙在卷可按，其於執
    行完畢五年內再犯有期徒刑以上之本罪，應依累犯規定加重其刑。審酌被告素行
    不良，正值青壯，竟不思以勞力謀生，短期間內連續多次任意竊取他人財物犯罪
    手法，及其前後竊取次數甚多，造成被害人財物及精神上之損害，且變賣得款均
    花用殆盡，情節非輕，犯後亦未賠償被害人，惟被告行為後坦承犯行等一切情狀
    ，量處如主文所示之刑。
三、再按「十八歲以上之竊盜犯、贓物犯，有左列情形之一者，得於刑之執行前，令
    入勞動場所強制工作：一、有犯罪之習慣者。二、以犯竊盜罪或贓物罪為常業者
    。刑法第八十四條第一項之期間，自前項強制工作執行完畢之日起算。但強制工
    作自應執行之日起經過三年未執行者，自該三年之期間屆滿之日起算。」，此竊
    盜犯贓物犯保安處分條例第三條定有明文。再按強制工作之立法目的，乃旨在對
    嚴重性職業犯罪及欠缺正確工作觀念或無正常工作因而犯罪者，強制其從事勞動
    ，並學習一技之長及正確之謀生觀念，祈使其日後重返社會時得以適應。查被告
    行為時均係已滿十八歲；短短數月間連續行竊十四次已如前述，顯見渠係以行
    竊所得為生活之主要憑，僅藉刑之執行不足以根絕其惡性，爰依竊盜犯贓物犯保
    安處分條例第三條第一項第二款、第四條之規定，併予宣告渠於刑之執行前，令
    入勞動場所強制工作三年。
四、按檢察官聲請以簡易判決處刑之案件，經法院認為有第四百五十一條之一第四項
    但書之情形者，應適用通常訴訟程序審判之，刑事訴訟法第四百五十二條定有明
    文；且對於簡易判決之上訴，準用刑訴法第三編第一章及第二章之規定，管轄第
    二審之地方法院合議庭受理簡易判決上訴案件，應依通常程序審理。其認案件有
    刑訴法第四百五十二條之情形者，應撤銷原判決，逕依通常程序為第一審判決，
    法院辦理刑事訴訟簡易程序案件應行注意事項第十四項亦有規定；查本案中就檢
    察官移送併辦部分，本院認定係犯常業竊盜罪，並與簡易判決書所載之普通竊盜
    罪，具有實質上一罪之關係，顯與原簡易處刑判決所認定之單一普通竊盜罪之犯
    罪事實不合，足認檢察官之聲請簡易判決處刑為不適當，而有刑事訴訟法第四百
    五十一條之一第四項但書第二款之情形，依前揭法律規定，原審未及審酌併案部
    分之加重竊盜犯罪，仍乃屬誤用簡易處刑程序，應由本院合議庭逕依通常程序審
    理後，而為第一審之判決，檢察官或被告如不服本判決，仍得於法定上訴期間內
    ，向管轄之第二審法院提起上訴，附此敘明。
據上論斷，應依刑事訴訟法第四百五十五條之一第三項、第四百五十二條、第三百六
十九條第一項前段、第三百六十四條、第二百九十九條第一項前段，第三百條、刑法
第二十八條、第三百二十二條、第四十七條、竊盜犯贓物犯保安處分條例第三條第一
項、第四條、第五條第一項前段，判決如主文。
五、被告丙○○部分另結。
本案經檢察官蔡榮龍到庭執行職務。
中      華      民國      九十二      年    十一    月    十七    日
                                      臺灣屏東地方法院刑事第四庭
                                         審判長法  官 簡志瑩
                                               法  官 陳姵君
                                               法  官 陳松檀
附表：


司法院資訊處製作；財團法人民間司法改革基金會備份。
